【裁判字號】    99,上訴,876
【裁判日期】    990707
【裁判案由】    妨害風化
【裁判全文】
臺灣高等法院高雄分院刑事判決         99年度上訴字第876號
上  訴  人  臺灣高雄地方法院檢察署檢察官
被      告  甲○○
選任辯護人  許泓琮律師
            李慶榮律師
            孫守濂律師
上列上訴人因被告妨害風化案件，不服臺灣高雄地方法院98年度
訴字第1110號中華民國99年3 月31日第一審判決（起訴案號：臺
灣高雄地方法院檢察署98年度偵字第12636 號），提起上訴，本
院判決如下：
    主  文
上訴駁回。
    理  由
一、公訴意旨略以：甲○○受劉靜華僱用擔任高雄市前金區○○
    ○路378 號「葳美容名店」之清潔工，竟與劉靜華、楊水
    蓮共同基於意圖使女子與他人為猥褻行為，而媒介、容留營
    利之犯意聯絡，於民國（下同）98年4 月20日晚上10時20分
    許，由劉靜華提供該店包廂，楊水蓮招呼及引領男客葉鐙元
    至該店二樓206 號包廂內，並介紹女服務生陳佩君為其服務
    ，陳佩君即以2 小時1,600 元之代價，於包廂內為葉鐙元提
    供全身按摩及以手撫摸性器官直至射精為止（俗稱「半套」
    ）之猥褻行為；又於同日晚上11時許，甲○○引導男客謝競
    鋒至二樓210 號包廂，並通知蔡素貴為謝競鋒從事按摩服務
    ，因認被告甲○○涉犯刑法第231 條第1 項之圖利容留猥褻
    罪嫌。
二、按犯罪事實應依證據認定之，無證據不得認定犯罪事實；不
    能證明被告犯罪者，應諭知無罪之判決，刑事訴訟法第154
    條第2 項、第301 條第1 項分別定有明文。是犯罪事實之認
    定應憑證據，如未能發現相當證據，或證據不足以證明，自
    不能以推測或擬制之方法，作為裁判基礎；且認定犯罪事實
    所憑之證據，雖不以直接證據為限，間接證據亦包括在內，
    然而無論直接證據或間接證據，其為訴訟上之證明，須於通
    常一般之人均不致有所懷疑，而得確信其為真實之程度者，
    始得據為有罪之認定，此有最高法院40年台上字第86號、76
    年台上字第4986號判例意旨可資參照。
三、本件公訴意旨認被告甲○○涉有上開罪嫌，無非係以被告甲
    ○○及原審共同被告劉靜華、楊水蓮之供述、證人即男客謝
    競鋒之證述暨高雄市政府警察局臨檢紀錄表、搜索、扣押筆
    錄、現場照片6 張為其論據。訊據被告甲○○固坦承有於上
    揭時、地，指示男客謝競鋒至二樓210 號包廂之事實，惟否
    認有何妨害風化犯行，辯稱：伊只是擔任清潔工，負責清洗
    毛巾、被單，大概是晚上11時至12時去店裡，男客葉鐙元來
    的時候，伊還沒上工，他們在店內做什麼伊真的不知道，伊
    當時要上樓到二樓蒸汽房清洗，適謝競鋒亦欲搭電梯上樓，
    於抵達二樓後，樓梯旁之210 號包廂適開著，伊即順便指示
    該男子前往該包廂等語。被告選任辯護人辯護意旨則以：甲
    ○○僅負責打掃及清潔工作，招待客人、服務項目解說及收
    費均非其職責，且陳佩君為葉鐙元為性服務時被告甲○○並
    未在場，對此亦不知情，與楊水蓮亦無犯意聯絡及行為分擔
    等語。
四、經查：
  (一)證人即男客葉鐙元於警詢及檢察官偵查先後證稱：「伊大約
    於98年4 月20日晚上10時20分進入該美容名店，當天是楊水
    蓮帶伊至二樓206 房間，不久小姐陳佩君就進來了，伊便把
    衣服脫到剩一條內褲，接著小姐就用手技幫伊按摩背部、手
    部，按摩完小姐問伊是否要做半套，伊說好，小姐就先幫伊
    手淫，小姐幫伊手淫時伊有將手伸進小姐衣服內摸她雙乳及
    下體，直到伊射精，小姐並拿衛生紙給伊擦拭精液」等語（
    見警卷第12至14頁、偵(一)卷第18至19頁），於原審審理時證
    稱：「98年4 月20日當天伊有脫衣服，由小姐幫伊按摩腰部
    以上上半身，後來小姐問伊要不要做半套服務，伊說好，小
    姐便幫伊打手槍，伊就伸手摸小姐的胸部」等語（見原審(二)
    卷第87至89頁）。證人楊水蓮於檢察官偵查中亦證稱：「當
    時我是要去請假，要寫請假單時，有客人站在樓梯旁要上去
    ，我就帶他上去206 號房」等語（見偵(一)卷第5 頁）。又證
    人葉鐙元於原審審理時另證稱：「伊在店內看到一個男的，
    應該是結束時坐電梯下來之後看到的」等語（見原審(二)卷第
    92頁）。是案發當日男客葉鐙元係由楊水蓮帶到206 號房間
    後，與陳佩君從事手淫之猥褻行為，被告甲○○並無任何引
    領之行為等事實，應堪認定。至證人陳佩君（即美容師）於
    警詢時固否認有從事猥褻交易之服務，惟所從事半套性交易
    為非法行為，本難期待其據實陳述，其此部分之證言，自難
    以憑取。
  (二)證人謝競鋒（即男客）於警詢時證稱：「警方是於98年4 月
    20日23時40分，在葳美容名店第210 號房查獲我與女子蔡
    素貴共處一室」等語（見警卷第17頁）；於檢察官偵查中證
    稱：「（是誰帶你上去的？）一個男生」、「（是否是這個
    人帶你上去《提示甲○○身分證件》？）是，他說他也要上
    樓，就順便帶我去210 包廂」等語（見偵(一)卷第19頁）；於
    原審審理時證稱：「（在庭被告是那位出來招呼的？）是甲
    ○○帶我上去的，因為他當時也要上去，我當時進到店內，
    在場並沒有店員出來跟我打招呼，當時店內一個人也沒有」
    、「（甲○○帶你到樓上之前，你是向甲○○說什麼？）我
    跟他說『我要消費』，甲○○就說『我要去上面拿東西，順
    便帶你上去』」等語（見原審訴字第1110號卷第52頁）。而
    證人劉靜華於檢察官偵查中亦證稱：「（客人由誰接待？）
    有空的小姐就去接待」等語（見偵(二)卷第26頁）；核與被告
    甲○○於警詢時供稱：「210 客人是我帶至房間」、「平常
    都是有美容師自己帶」等語大致相符（見警卷第5 頁）。參
    以如後所述，被告甲○○係在葳美容名店擔任清潔工等情
    ，被告甲○○當天會帶男客謝競鋒上樓消費，係因當時無服
    務小姐在場，而其適亦在電梯旁要上樓，始順便帶男客謝競
    鋒一同上樓，則其為上開引領男客謝競鋒之行為係一偶發之
    行為，何況男客謝競鋒並未與店內小姐蔡素貴為性交易之行
    為，是尚難據此即認被告甲○○與該名店之負責人劉靜華或
    楊水蓮有行為之分擔。
  (三)被告甲○○擔任上開美容名店之清潔工，負責在店內清洗毛
    巾、包廂內床巾、棉被及倒垃圾等清潔工作，工作時間約為
    晚上11時許，此據被告甲○○於檢察官偵查中、同案被告劉
    靜華於原審審理時供證在卷（見偵(一)卷第39頁、原審(一)卷第
    28頁）。是被告甲○○係單純受僱從事清潔工，而其既非美
    容師，亦非實質管理上開美容名店之人，是其是否知悉陳佩
    君與男客葉鐙元從事猥褻行為，而與劉靜華等存有容留之共
    同犯意聯絡，即非無疑；何況警方僅查獲美容師陳佩君與男
    客從事半套之性交易，已如前述，而渠等交易過程並未戴保
    險套，亦據證人葉鐙元於警詢時證述在卷（見警卷第13頁）
    ，縱被告甲○○於事後需清潔包廂，亦無從因發現使用過之
    保險套等不尋常跡象，而進一步察知該店之不法行為。退步
    言之，縱被告甲○○知情，惟其既僅係受僱擔任清潔工，領
    取薪資，並未從中謀取非法之利益，是亦不足以據此即認其
    與已判決確定之被告楊水蓮、劉靜華有共同容留或媒介之犯
    意聯絡。
  (四)綜上所述，檢察官所舉證據，尚未達於通常一般之人均不致
    有所懷疑，而得確信被告甲○○有與劉靜華等共同意圖使男
    女與他人猥褻而容留或媒介以營利之犯行，依罪證有疑利於
    被告甲○○之證據法則，即不得遽為不利被告甲○○之認定
    。此外，本院復查無其他積極證據足認被告甲○○有檢察官
    所指之罪嫌，揆諸首揭說明，自應為被告甲○○無罪之諭知
    。
五、原審因而以不能證明被告甲○○有圖利容留或媒介猥褻之犯
    行，而為被告甲○○無罪之諭知，經核與法並無不合；檢察
    官上訴意旨雖以：(一)被告甲○○自承於98年4 月20日為警查
    獲前2 個月，即在「葳美容名店」擔任清潔工，負責在店
    內清洗毛巾、包廂內床巾及倒垃圾等清潔工作，工作時間約
    為晚上11時許至隔天上午7 時，工作期間長達2 月餘，每天
    工作時間達8 小時，且係於男客葉鐙元、謝競鋒光顧的時段
    工作，而男客葉鐙元與店內小姐陳佩君有為猥褻行為業經認
    定，則依一般社會經驗事實，焉有客人皆知該店從事猥褻行
    為，獨店內工作人員不知之理？是難認被告甲○○對店內之
    經營方式以及店內服務小姐在包廂內與男客從事何種活動不
    知情。(二)劉靜華、楊水蓮等人分別負責各種店內工作，客人
    進進出出，且該店業經認定從事猥褻行為，被告甲○○與其
    他業經認定有罪之工作人員同於店內工作，原審卻認僅劉靜
    華、楊水蓮知情，所為認定顯然矛盾等語，指摘原判決不當
    。惟如上所述，被告甲○○僅係單純受僱，受領薪資，並無
    其他行為之分擔，亦無從中分得不法之利益，案發當日引領
    男客謝競鋒至包廂係巧合而非其應分擔之工作，是縱其知情
    亦係單純知情，無從據此即認其與已判決確定之楊水蓮、劉
    靜華有共同容留或媒介之犯意聯絡，從而檢察官執上開事由
    指摘原判決不當，為無理由，應予駁回。
六、被告楊水蓮、劉靜華部分經原審判決後未據上訴，故不另論
    列。
據上論斷，應依刑事訴訟法第368 條，判決如主文。
本案經檢察官陳宗吟到庭執行職務。
中    華    民    國    99    年    7     月    7     日
                  刑事第四庭    審判長法  官  蕭權閔
                                      法  官  陳吉雄
                                      法  官  李嘉興
以上正本證明與原本無異。
如不服本判決應於收受本判決後10日內向本院提出上訴書狀，其
未敘述上訴理由者，並得於提起上訴後10日內向本院補提理由書
狀（均須按他造當事人之人數附繕本）「切勿逕送上級法院」。
中    華    民    國    99    年    7     月    7     日
                                      書記官  唐奇燕

司法院資訊處製作；財團法人民間司法改革基金會備份。
